臺灣高等法院高雄分院刑事裁定
111年度毒抗字第270號
抗  告  人  
即  被  告  翁偉倫



上列抗告人因聲請觀察勒戒案件，不服臺灣橋頭地方法院中華民
國111年7月28日裁定(111年度毒聲字第366號)，提起抗告，本院
裁定如下：
    主  文
抗告駁回。
    理  由
一、原裁定意旨略以：
    被告甲○○（下稱被告）基於施用第二級毒品之犯意，於民國
    110年1月8日0時許，在停放於高雄市○○區○○路00巷00號產業
    道路旁之車牌號碼0000-00號自用小客車內，以將甲基安非
    他命置於玻璃球內燒烤後吸食煙氣之方式，施用第二級毒品
    甲基安非他命1次。嗣其於同日0時35分許，在上址因車輛未
    熄火而為警盤查，當場扣得安非他命吸食器1支、吸食器軟
    管1支。訊據被告對上情坦承不諱，經警採集其尿液送正修
    科技大學超微量研究科技中心檢驗，結果呈安非他命及甲基
    安非他命陽性反應，有該中心110年2月4日尿液檢驗報告及
    高雄市政府警察局旗山分局杉林所偵辦毒品案件尿液採驗檢
    驗對照表（代碼：旗警004號）在卷可按，足認被告於聲請
    意旨所載時、地，確有施用第二級毒品甲基安非他命無訛。
    另聲請人審酌被告本次犯行前經臺灣橋頭地方檢察署檢察官
    以110年度毒偵字第133號為附命戒癮治療之緩起訴處分，惟
    被告於前揭緩起訴期間內違反預防再犯所為之必要命令(即1
    11年3月15日採尿呈陽性反應)，而經同署檢察官以111年度
    撤緩字第106號撤銷上開緩起訴處分確定，並經原審法院核
    閱全案卷宗無訛，認機構外之處遇無法使被告戒絕毒癮，不
    宜再為其他毒品減害處遇，故向原審聲請令入勒戒處所觀察
    、勒戒，核無不合。而依首揭說明，被告雖曾經檢察官為「
    附命緩起訴」，不論有無完成戒癮治療，均難認得與觀察、
    勒戒或強制戒治「已執行完畢」之情形等同視之，是被告本
    案犯行前，既未曾經觀察、勒戒或強制戒治執行完畢，則檢
    察官依毒品危害防制條例第20條第1項聲請令被告入勒戒處
    所施以觀察、勒戒，於法有據，應予准許等語。
二、抗告意旨略以：
（一）原審及檢察官均吝於給予抗告人即被告甲○○（下稱抗告人
      ）言詞或書面陳述之權，而導致無從妥適判斷檢察官對於
      觀察、勒戒的聲請，是否有怠惰或濫用裁量的違法裁量之
      情，已值斟酌。
（二）聲請意旨並無任何對於抗告人生活狀況、家庭背景、經濟
      狀態、是否對於毒品並無過度依賴而得自主戒治、是否必
      須逕以侵害人身自由最劇的令入戒治處所觀察、勒戒之方
      式不可？有如何之理由不能以其他戒癮治療附條件緩起訴
      之方式為之？均未見檢察官詳加調查審酌，亦未告知抗告
      人有何不適合為戒癮治療之原因。原審裁定亦未見審查聲
      請人是否及如何行使裁量權，在對於抗告人侵害較微的附
      戒瘾條件的緩起訴處分，及侵害較劇的本案聲請觀察、勒
      戒處分之間，有無遵守侵害最小的必要性原則，而是否違
      反比例原則？又有無與事件無關之考量，或於相同事件為
      不同處理之違反平等原則等情事。
（三）依毒品戒癮治療實施辦法及完成治療認定標準第11條之規
      定，本案抗告人即便係無故未依指定時間接受指定之治療
      逾三次，其法律效果係「得」撤銷，而非「應」撤銷，故
      本案仍存有繼續維持緩起訴之空間，望鈞院參酌。本案抗
      告人目前從事寺廟彩繪，以抗告人國中畢業之學歷來說，
      此份工作對其實屬難得，如若撤銷緩起訴逕送勒戒，其將
      失去此份長久之工作，即便觀察勒戒執行完畢，可想而見
      ，其職缺亦將遭人取代，事後再行從事之工作，以抗告人
      學歷以言，待遇必亦不如以往；考量觀察勒戒所欲達成戒
      除毒癮之立法美意與實際運作狀況（於所內之受勒戒人平
      時皆係打坐、聊天與互相討論毒品施用等議題），以及對
      抗告人可能造成工作及生活上之重大影響（將失去工作，
      對家中經濟無能為力），應認抗告人仍有「繼續維持緩起
      訴」之可能存在。
（四）抗告人家有母親（60歲許）妻子（40歲許）、二位子女，
      含一未成年子女（18歲、14歲）需撫養，抗告人為家中唯
      一經濟來源。若逕送觀察、勒戒，著實不利於抗告人自新
      ，恐衍生更多社會問題，是仍應以戒癮治療之程序較為妥
      適。本案是否有戒癮治療等替代方案之可能性，自有於調
      查後再予評估認定之必要。然本案分案偵查後，檢察官並
      無調查上情，原審法院於收案後亦迅速結案，無隻字片語
      說明本案有無戒癮治療之必要？而逕准予觀察勒戒，是檢
      察官之聲請及原裁定准予觀察勒戒，顯有再行審酌之處。
綜上，謹請鈞院明鑒，撤銷原裁定，並另由原地方檢察署為緩起
訴處分，以維權益，毋認感禱。
三、經查：
（一）毒品危害防制條例第20條第1項之程序，於檢察官先依刑
      事訴訟法第253條之1第1項、第253條之2第1項第4款至第6
      款或第8款規定，為附條件之緩起訴處分時，不適用之，
      同條例第24條第1項定有明文，是依上開規定，檢察官對
      施用毒品者，得為附命完成戒癮治療之緩起訴處分，以排
      除觀察、勒戒規定之適用，但前提乃檢察官審酌個案情形
      ，依刑事訴訟法第253條之1第1項、第253條之2之規定，
      為附命完成戒癮治療之緩起訴處分時，始得排除裁定令入
      勒戒處所觀察、勒戒程序之適用。至於是否給予施用毒品
      者為附命完成戒癮治療之緩起訴處分，專屬檢察官之職權
      ，不受抗告人意願之拘束，且法院無附命完成戒癮治療之
      緩起訴處分之權限。
（二）抗告人於上述聲請意旨所載時、地，犯施用第二級毒品罪
      ，而經臺灣橋頭地方檢察署檢察官以110年度毒偵字第133
      號為附條件之緩起訴處分，然抗告人因於緩起訴期間內施
      用毒品而遭撤銷緩起訴處分，方經檢察官聲請本案觀察勒
      戒，有安非他命吸食器1支、吸食器軟管1支扣案、正修科
      技大學超微量研究科技中心110年2月4日尿液檢驗報告及
      高雄市政府警察局旗山分局杉林所偵辦毒品案件尿液採驗
      檢驗對照表（代碼：旗警004號）、臺灣橋頭地方檢察署1
      10年度毒偵字第133號檢察官緩起訴處分書、111年度撤緩
      字第106號撤銷緩起訴處分書、台灣檢驗科技股份有限公
      司濫用藥物實驗室報告編號KH/2022/00000000濫用藥物檢
      驗報告在卷可證，是檢察官聲請意旨所認應屬有據。查毒
      品危害防制條例中關於觀察、勒戒之規定，乃係導入一療
      程觀念，針對受處分人將來之危險所為預防、矯治措施之
      保安處分，目的係在戒除受處分人施用毒品身癮及心癮之
      措施，以達教化與治療之目的，其立法意旨在幫助施用毒
      品者戒毒，性質非屬懲戒受處分人，核與刑罰執行之目的
      不同，抗告人經檢察官命至指定之醫療院接受戒癮治療後
      ，仍有施用第二級毒品甲基安非他命犯行，益證抗告人有
      入勒戒處所觀察、勒戒之必要。而檢察官既已指明何以無
      法認定抗告人符合進行戒癮治療之要件之原因，所為裁量
      並無任何瑕疵可指，是檢察官經斟酌個案情節後，先依刑
      事訴訟法第253條之1規定對抗告人為戒癮治療之緩起訴處
      分，惟抗告人不知珍惜此一機會，仍無法戒除施用毒品惡
      習，檢察官乃撤銷緩起訴處分，向原審法院聲請裁定觀察
      、勒戒，此乃檢察官職權合法之行使，法院並無審酌觀察
      、勒戒必要性之餘地，則原審依檢察官之聲請，裁定令抗
      告人入勒戒處所觀察、勒戒，悉依法定程序處理，並無違
      法可言。抗告意旨徒憑己見認檢察官本件聲請觀察、勒戒
      違反比例原則及平等原則，而有違法裁量之誤，據以指摘
      原裁定不當云云，尚乏其據。
（三）依卷內資料所示，檢察官已於110年3月18日詢問抗告人，
      請抗告人就本件施用毒品犯行表示意見（見毒偵133卷第3
      7-38頁），抗告意旨認檢察官未給予抗告人陳述意見之機
      會云云，自與事實不符。又毒品危害防制條例就檢察官聲
      請法院裁定令被告入勒戒處所觀察、勒戒之程序，未若刑
      事訴訟法般規定被告未到庭不得為之，故原審為裁定前未
      通知抗告人到庭陳述意見，所踐行之程序並無違法之可言
      ，抗告意旨此部分所指，應有誤會。又抗告人家庭經濟因
      素等情況得否入勒戒處所觀察、勒戒，依觀察勒戒處分執
      行條例規定，核非是否裁定令抗告人入勒戒處所觀察、勒
      戒所應審酌之事項，抗告意旨以之指摘原裁定不當，亦無
      足採。
四、綜上，原審依檢察官聲請，裁定令抗告人入勒戒處所觀察、
    勒戒，其期間不得逾2月，經核其認事用法均無不合。抗告
    意旨執前詞指摘原裁定不當，請求撤銷原裁定，為無理由，
    應予駁回。　　
據上論結，應依刑事訴訟法第412條，裁定如主文。
中　　華　　民　　國　　111 　年　　8 　　月　　30　　日
                  刑事第七庭    審判長法  官　李璧君
                                      法  官　李東柏
                                      法  官　石家禎
以上正本證明與原本無異。
不得再抗告。
中　　華　　民　　國　　111 　年　　8 　　月　　30　　日
                                      書記官　楊馥華